臺灣雲林地方法院刑事判決　　　　　　　　　　　　　　九十年度易字第六三號
　　公　訴　人　臺灣雲林地方法院檢察署檢察官
　　被　　　告　丁○○
　　選任辯護人　洪士凱
右列被告因侵占案件，經檢察官提起公訴（九十年度偵字第三○五一號），本院判決
如左：
    主  文
丁○○無罪。
    理  由
一、公訴意旨略以：被告丁○○係福特金莊汽車公司銷售課長，負責代辦詮輻興有限
    公司（下稱詮輻興公司）之保險業務，為從事業務之人。於民國（下同）八十八
    年十一月間，為客戶庚○○向詮輻興公司辦理庚○○所有之車牌號碼Ｓ５–８５
    ２９號自小客車之車寶聯合防衛系統續保手續，並收取一年之保費新台幣（下同
    ）一萬元後，竟意圖為自己不法之所有，將上開保險費，侵占入己而未繳交予詮
    輻興公司。迄翌（八十九）年九月二十九日庚○○所有之上開車輛失竊，向詮輻
    興公司申請理賠保險金時，詮輻興公司聲稱並未有此車號之保險，庚○○始知上
    情，案經庚○○提出告訴，因而認被告涉犯刑法第三百三十六條第二項之業務侵
    占罪嫌等語。
二、按犯罪事實應依證據認定之，無證據不得推定其犯罪事實。不能証明被告犯罪或
    其行為不罰者，應諭知無罪之判決，刑事訴訟法第一百五十四條及第三百零一條
    第一項分別定有明文。本件公訴人認被告丁○○涉犯前開罪嫌，無非係以告訴人
    庚○○之指訴，及證人甲○○、何玫容二人之証詞為依據。然訊之被告丁○○雖
    坦承其於前揭期日為告訴人所有之上開車輛向詮輻興公司辦理車寶聯合防衛系統
    續保手續，並向告訴人收取保費一萬元之事實，惟堅決否認有何業務侵占犯行，
    並辯稱：被告有將保費交付給詮輻興公司負責辦理之甲○○，並經甲○○交付保
    証卡給告訴人，本件詮輻興公司未予理賠之理由，在於告訴人未經詮輻興公司之
    同意，即自行購車，並非未辦理保險，故被告並無業務侵占之犯罪事實等語。
三、經查：
（一）証人即詮輻興公司南區業務主任甲○○雖於九十年二月一日在偵查中証稱：被
      告並未向詮輻興公司代辦告訴人所有上開車輛之車寶聯合防衛系統續保手續，
      係因被告要向公司代辦該車之續保手續時，因已逾辦理期限，被告遂要求証人
      開立一張作廢之保證卡，好對客戶交代，惟公司開立後忘記蓋作廢章等語。且
      証人即經辦告訴人持有保証卡之詮輻興公司職員何玫容亦於九十年五月十日在
      偵查中証稱：有詮輻興公司出具之保証卡，並不代表業經公司保險，要正式填
      三聯單才算。甲○○曾要求証人開作廢的保証卡，但沒有蓋作廢，好像是業務
      要給客戶的交待，我記得當時是客戶向汽車業務續保，但業務忘了，直到過期
      ，汽車業務找甲○○要續保，但已過期，所以吳主任就要求我開等語。並於同
      年六月十四日電話中稱：「．．．需填寫三聯單始代表投保手續完成，因為有
      三聯單完整之資料才能向再保公司投保，若詮輻興只以保險卡即表示完成投保
      手續，如此並不能向再保公司投保。」等語。以上均有偵訊筆錄及電話洽辦公
      務交辦單在偵查卷可按。
（二）然上二証人分別為詮輻興公司之南區業務主任及職員，而本案審理結果與詮輻
      興公司是否有理賠告訴人之義務有密切之關連，且該二証人有上司及部屬之關
      係，証人甲○○且係被告所辯其將保費交付之人，又未於同日到庭隔離訊問，
      其等証詞是否可資憑性已有可疑。再者，渠等証稱詮輻興公司未承保告訴人之
      上開車輛云云，顯與告訴人指訴詮輻興公司係以告訴人未經該公司同意即自行
      購車為拒絕理賠之理由不符。又依甲○○所提供之詮輻興公司車寶聯合防衛系
      統資料表注意事項三載明：「本資料表不得代替正式保証卡，亦不得作為保証
      憑証，車主收到正式保証卡後，敬請妥善保管以作為保証履行時之必備憑証。
      」有該資料表在偵卷可參，核與該公司保証條款第四條第一款規定：被保証車
      輛發生失竊時，申請理賠必需持該公司所發之保証卡等語相符，有該保証條款
      在偵查卷可參，足信無誤。詮輻興公司理賠被保車輛之憑証既為保証卡，則上
      二証人証稱本件係出具「作廢」之保証卡，供被告給客戶交待，及証人甲○○
      証稱「忘記蓋作廢章」云云，均與事業經營常情有違。且詮輻興公司係經營汽
      、機車零件配備批發等業務之公司，並非屬保險法所規定之保險業，有該公司
      查詢資料在偵查卷可參，依法不得經營保險業務，自無再投保之可能，証人何
      玫容在上開電話訪查中稱：未填載三聯單不能向再保公司投保云云，亦顯與事
      實有違，故上二証人之証詞應與事實有間，不足採信。
（三）再者，被告交付保証卡給告訴人之時間有延後一、二月乙節，雖為被告所自承
      ；且上開車寶聯合防衛系統資料表多由汽車銷售公司業務員於代辦保証業務時
      所填寫乙節，亦有上開資料表在偵查卷可參，並有証人乙○○、鄭凱今及己○○在本院之証詞可稽。然其中車主丙○○部分，經辦人員簽章欄載明為「甲○○」，有上開資料表可按，惟為車主代辦該保証業務之人員並非甲○○本人，
      亦經証人即實際購買汽車及上開保証產品之丙○○之夫戊○○到庭結証明確，
      且告訴人亦稱其第一次投保時並未填寫三聯單等資料屬實，可見該資料表並非
      必由代辦業務員填寫，故尚難以被告延後交付保証卡給告訴人，及未使告訴人
      填寫三聯單即謂被告已有業務侵占之犯罪事實。
四、綜上所述，本件並無証據足以証明被告確有觸犯刑法第三百三十六條第二項業務
    侵占之事實，依前揭規定意旨，自應為無罪之判決。
五、據上論斷，應依刑事訴訟法第三百零一條第一項，判決如主文。
本案經檢察官曾勁元到庭執行職務。
中　　　華　　　民　　　國　　九十一　　年　　　三　　　月　　十三　　　日
                                        臺灣雲林地方法院刑事第一庭
    法　官
右正本證明與原本無異。
如不服本判決，應於判決送達後十日內，向本院提出上訴狀。（須附繕本）
                                            書記官
中　　　華　　　民　　　國　　　九十一　　年　　　三　　　月　　十三　　日
